臺灣新北地方法院民事裁定
111年度輔宣字第70號
聲  請  人  邱冠樺  
相  對  人  蔡昀廷  
上列聲請人聲請輔助宣告事件，本院裁定如下：
    主      文
一、宣告蔡昀廷（男、民國00年0月00日生、身分證統一編號：Z
    000000000號）為受輔助宣告之人。
二、選定劉淑珍（女、民國00年00月00日生、身分證統一編號：
    Z000000000號）為受輔助宣告之人之輔助人。
三、程序費用由受輔助宣告之人蔡昀廷負擔。
    理      由
一、聲請意旨略以：聲請人為相對人之母。相對人因患有輕度智
    能障礙，致其為意思表示或受意思表示，或辨識其意思表示
    效果之能力顯有不足，為保護相對人法律權益，謹依民法第
    15條之1第1項及家事事件法第177條以下之規定，檢附戶籍
    謄本、親屬同意書、親屬系統表、中華民國身心障礙證明等
    件為證，聲請宣告相對人為受輔助宣告之人，選定聲請人為
    受輔助宣告之人之輔助人等語。
二、本院之判斷：
(一)相對人應受輔助之宣告：
  1.按對於因精神障礙或其他心智缺陷，致其為意思表示或受意
    思表示，或辨識其意思表示效果之能力，顯有不足者，法院
    得因本人、配偶、四親等內之親屬、最近一年有同居事實之
    其他親屬、檢察官、主管機關或社會福利機構之聲請，為輔
    助之宣告，民法第15條之1定有明文。
  2.本院囑託鑑定人即亞東紀念醫院（下稱亞東醫院）潘怡如醫
    師於111年10月20日審驗相對人之心神狀況，鑑定結果及結
    論認為：「3、檢查結果：1.身體狀況：鑑定當日，蔡員身
    體一般狀況大致尚可，步態平穩，可自行步入鑑定室，無任
    何身體不適之抱怨。2.認知功能評估：心理師觀察到蔡員口
    語表達可、眼神接觸與肢體動作皆可。會談過程中，可切題
    做簡短回應；測驗過程中，蔡員之注意力尚可、可理解指導
    語。整體而言，蔡員對於會談及測驗態度配合，此次測驗的
    結果應為可信。依據測驗結果顯示，蔡員整體認知功能屬於
    輕度障礙，分測驗間有明顯差距，知覺推理與工作記憶為其
    相對優勢，屬於臨界程度，處理速度為其相對弱勢，屬於中
    度障礙程度。3.精神狀態檢查：蔡員由母親陪同進行精神狀
    態檢査，其意識清醒，言語表達尚流暢，情緒平穩，可配合
    鑑定。蔡員表示自己沒有聽幻覺，過去未曾出現過明顯之系
    統化怪異妄想，也未曾出現過持續且顯著之憂鬱或躁症症狀
    ，現否認存有自殺自傷或傷人之想法或意念。蔡員無酒瘾，
    否認曾使用過非法成瘾物質或毒品。蔡員可維持基本之人時
    地定向感，可自理大部分基本生活所需，能自行搭乘公車或
    捷運外出及上下班，在家時會協助煮晚餐，打遊戲，偶爾會
    用LINE和朋友聊天，蔡員表示因想交友，並且對方表示投資
    會獲利，因此才會轉帳給對方。4、結論：綜合以上所述，
    蔡員之臨床診斷為輕度智能障礙，經訓練後現於熟悉之環境
    中仍可持續工作、自行往返，推定蔡員為意思表示或受意思
    表示，或辨識其意思表示效果之能力，較之同齡人仍顯有不
    足，建議為輔助宣告。」等情，此有該醫師出具之精神鑑定
    報告書附卷為憑。核與中華民國身心障礙證明判定相對人為
    輕度障礙之結論大致相符，堪予採信，故聲請人聲請對相對
    人為輔助之宣告為有理由，應予准許，爰依前開規定，宣告
    相對人為受輔助宣告之人。
(二)選定聲請人為相對人之輔助人：
  1.按受輔助宣告之人，應置輔助人，民法第15條之1第1項、第
    1113條之1第1項分別定有明文。次按民法第1113條之1第2項
    準用同法第1111條之1規定，法院選定輔助人時，應依受輔
    助宣告之人之最佳利益，優先考量受輔助宣告之人之意見，
    審酌一切情狀，並注意下列事項：(一)受輔助宣告之人之身
    心狀態與生活及財產狀況。(二)受輔助宣告之人與其配偶、
    子女或其他共同生活之人間之情感狀況。(三)輔助人之職業
    、經歷、意見及其與受輔助宣告之人之利害關係。(四)法人
    為輔助人時，其事業之種類與內容，法人及其代表人與受輔
    助宣告之人之利害關係。又由民法第15條之2規定可知，受
    輔助宣告之人並未喪失行為能力，且未被完全剝奪其財產處
    分權，僅部分法律行為（例如：擔任營業負責人、消費借貸
    、保證、贈與、信託、訴訟行為、和解調解仲裁契約之簽訂
    、不動產等重要財產之買賣處分設定負擔租賃借貸、遺產分
    割或遺贈或拋棄繼承權）應經輔助人同意。
  2.查：聲請人為相對人之母，有意願擔任相對人之輔助人，且
    最近親屬均無反對意見，此有同意書可參。本院審酌聲請人
    為受輔助宣告之人之母，份屬至親，且有意願擔任相對人之
    輔助人等情，依上開規定，是本件宣告相對人為受輔助宣告
    人後，由聲請人擔任輔助人，符合受輔助宣告之人之最佳利
    益，爰選定聲請人為受輔助宣告之人蔡昀廷之輔助人。
  3.至於法院為輔助宣告，無監護宣告併選任會同開具財產清冊
    之人規定之準用（民法第1094條第4項、第1113條之1，家事
    事件審理細則第145條第1項等規定參照），故毋庸指定會同
    開具財產清冊之人，附此敘明。
三、聲請費用負擔之依據：家事事件法第177條第2項、第164條
    第2項。
中　　華　　民　　國　 111　　年　　11　　月　　18　　日
                    家事法庭    法  官　顏妃琇
以上正本係照原本作成。
如不服本裁定應於送達後10日內向本院提出抗告狀，並應繳納抗
告費新臺幣1,000元。
中　　華　　民　　國　 111　　年　　11　　月　　18  　日
                                書記官　游立綸